【裁判字號】    98,訴,156
【裁判日期】    980908
【裁判案由】    綜合所得稅
【裁判全文】
臺中高等行政法院判決
                                       98年度訴字第156號
                              .
原      告  甲○○
訴訟代理人  許佳新  會計師
被      告  財政部臺灣省中區國稅局
代  表  人  乙○○
訴訟代理人  丙○○
上列當事人間因綜合所得稅事件，原告不服財政部中華民國98年
4月6日台財訴字第09800024760號訴願決定，提起行政訴訟，本
院判決如下︰
    主  文
原告之訴駁回。
訴訟費用由原告負擔。
    事實及理由
一、事實概要：
    緣原告係嘉義市之信合美聯合診所（下稱信合美診所）負責
    人，民國（下同）94年度綜合所得稅結算申報，列報取自該
    診所執行業務所得新臺幣（下同）2,818,621元，信合美診
    所原經財政部臺灣省南區國稅局（下稱南區國稅局）初查書
    面審核後從其申報數核定，嗣按該局「94年度執行業務所得
    及私人辦理補習班等其他所得書面審核作業要點」（下稱南
    區國稅局書面審核作業要點）進行抽查，因該診所未提示帳
    簿文據供核，乃重行按財政部頒定94年度執行業務者費用標
    準，核定全年所得額31,166,170元，並按原告合夥比例12.6
    6％計算執行業務所得為3,945,637元，通報被告機關歸戶核
    定94年度綜合所得總額4,336,566元，補徵稅額345,461元。
    原告不服，就執行業務所得申請復查，未獲變更，提起訴願
    ，亦遭決定駁回，遂提起行政訴訟。
二、本件原告主張：
（一）按「個人之綜合所得總額，以其全年下列各類所得合併計
      算之．．．第二類︰執行業務所得︰凡執行業務者之業務
      或演技收入，減除．．．其他直接必要費用後之餘額為所
      得額。」「稽徵機關進行調查或復查時，納稅義務人應提
      示有關證明所得額之帳簿、文據；其未提示者，稽徵機關
      得依查得之資料或同業利潤標準，核定其所得額。前項帳
      簿、文據，應由納稅義務人依稽徵機關規定時間，送交調
      查；其因特殊情形，經納稅義務人申請，或稽徵機關認有
      必要，得派員就地調查。」及「執行業務者未依法辦理結
      算申報，或未依法設帳記載及保存憑證，或未能提供證明
      所得額之帳簿文據者，稽徵機關得照同業一般收費及費用
      標準核定其所得額。前項收費及費用標準，由財政部各地
      區國稅局徵詢各該業同業公會意見擬訂，報請財政部核定
      之。」為行為時所得稅法第14條第1項第2類前段、第83條
      第1項、第2項及同法施行細則第13條所明定。次按「中華
      民國52年1月29日修正公布之所得稅法第80條第3項前段所
      定，納稅義務人申報之所得額如在稽徵機關依同條第2項
      核定各該業所得額之標準以上者，即以其原申報額為準，
      係指以原申報資料作為進行書面審查所得額之基準，稽徵
      機關自不得逕以命令另訂查核程序，調閱帳簿、文據及有
      關資料，調查核定之。財政部臺灣省北區國稅局於86年5
      月23日訂定之財政部臺灣省北區國稅局書面審核綜合所得
      稅執行業務者及補習班幼稚園托兒所簡化查核要點笫7點
      ：『適用書面審查案件每年得抽查百分之十，並就其帳簿
      文據等有關資料查核認定之。』對申報之所得額在主管機
      關核定之各該業所得額之標準以上者，仍可實施抽查，再
      予個別查核認定，與所得稅法第80條第3項前段規定顯不
      相符，增加人民法律所未規定之租稅程序上負擔，自有違
      憲法第19條租稅法律主義，應自本解釋公布之日起至遲1
      年內失效。本院釋字第247號解釋應予補充。」為司法院
      釋字第640號解釋在案。
（二）本件原告為信合美診所之負責人，該診所依南區國稅局書
      面審核作業要點第3點規定之純益率標準申報所得額，依
      所得稅法第80條第3項之規定，納稅義務人申報之所得額
      如在各該業所得額標準以上，稽徵機關只能以原申報資料
      作為書面審查所得額的基準，不可擅自以行政命令訂定查
      核程序，並調閱帳簿、文據與相關資料，南區國稅局依其
      書面審核作業要點第7點抽查該診所帳簿，不僅不符合上
      開所得稅法規定，亦與憲法第19條租稅法律主義相牴觸，
      且違背司法院釋字第640號解釋意旨。按稽徵機關常依自
      行頒布之準則、辦法或函釋，來認定事實並解釋稅法規定
      意旨，以補充稅法之抽象規定。惟稽徵機關所頒布之稅捐
      法令，僅為執行母法之細節性、技術性規定，不得牴觸母
      法之規定，或限縮母法之適用範圍，或增加稅法所無對人
      民之限制（司法院釋字第415、438及640號解釋參照），
      否則牴觸之下位稅捐法令即違反租稅法律主義而無效，從
      而，依據該稅捐法令所作成之稅捐處分，亦失合法性基礎
      ，且稅捐稽徵程序之規範，不僅可能影響納稅義務人之作
      業成本與費用等負擔，更足以變動人民納稅義務之內容，
      故有關稅捐稽徵程序，應以法律定之，如有必要授權行政
      機關以命令補充者，其授權之法律應具體明確，始符合憲
      法第19條租稅法律主義之意旨。雖釋字第640號之解釋文
      至遲1年內失效，惟此為最低標準，亦即由於增加納稅義
      務人之租稅負擔，稽徵機關應更謹慎限縮書面審核作業要
      點第7點之效力，然復查決定及訴願決定以「又該解釋係
      於97年4月3日公布，是該局訂定之書面審核作業要點第7
      點於本件仍生效力」為由，駁回復查、訴願，顯有違誤。
      又依南區國稅局98年4月21日南區國稅審二字第09800366
      71號函修正之南區國稅局書面審核作業要點第7點之規定
      ，若有漏報、短報之情形，始須調帳供核，且該作業要點
      並無淨利率之規定，全為收入、支出，而被告機關之復查
      決定書亦無淨利率之記載。
（三）綜上，課稅要件法定主義，係指要求有關稅捐債務之發生
      ，必要以法律明文規定，亦即有關稅捐構成要件之要素，
      如稅捐主體、稅捐客體、稅捐客體之歸屬、稅捐之計算基
      礎（稅基）、稅率及稅捐之減免與加重事由之要件，必須
      以法律明文定之，其為租稅法律主義之派生原則，亦為其
      內涵之一。司法院釋字第210號解釋理由書指明，憲法第
      19條所謂依法律納稅，係兼指納稅及免稅之範圍，均應依
      法律之明文。至主管機關訂定之施行細則，僅能就實施母
      法有關事項而為規定，如涉及納稅及免稅之範圍，仍當依
      法律之規定，方符憲法所示租稅法律主義之本旨。該解釋
      更謂，憲法第19條規定人民有依法律納稅之義務，係指人
      民僅依法律所定之納稅主體、稅目、稅率、納稅方法及納
      稅期間等項目而負納稅之義務。而司法院釋字第367條解
      釋理由書則說明，人民僅依法律所定之課稅要件項目而負
      繳納義務或享受減免繳納之優惠，舉凡應以法律明定之租
      稅項目，自不得以命令作不同之規定，否則即屬違反租稅
      法律主義，且命令之內容不能對人民之自由權利增加法律
      所無之限制。爰聲明求為判決：(一)訴願決定及原處分（復
      查決定）均撤銷。(二)訴訟費用由被告負擔。
三、被告則以：
（一）按「為簡化稽徵作業，推行便民服務，鼓勵執行業務者、
      私人辦理補習班、托兒所、幼稚園及養護療養院所誠實記
      帳、申報，特訂定本要點。」「適用本要點之案件，應依
      規定設帳記載並取得、給與及保存憑證，並依法辦理綜合
      所得稅結算申報及執行業務（其他）所得之損益申報。」
      「每年書面審核核定之案件，得抽查10％。抽查之案件，
      應依帳簿文據等相關資料核實認定所得額；如經2次調帳
      通知，業者逾期未提送，則逕按財政部頒訂之費用標準核
      定所得額。」為南區國稅局書面審核作業要點第1點、第2
      點及第7點所規定。次按財政部核定之「94年度執行業務
      費用標準」及上開南區國稅局書面審核作業要點，為財政
      部本於中央主管機關之地位及南區國稅局本其權責就執行
      業務者未依法辦理結算申報，或未依法設帳記載並保存憑
      證，或未能提供證明所得額之帳簿文據者，應如何調查、
      審核及計算其執行業務所得，所為技術性及細節性事項之
      規範（行政規則）。復按所得稅法第80條第2項規定：「
      前項調查，稽徵機關得視當地納稅義務人之多寡採分業抽
      樣調查方法，核定各該業所得額之標準。」係指稽徵機關
      訂定之「所得額標準」，例如94年度營利事業各業別所得
      額標準，設某業別之營利事業申報之所得額已達上開標準
      所載該業別之所得額標準，即有同條第3項前段「納稅義
      務人申報之所得額如在前項規定標準之上，即以其原申報
      額為準」規定之適用。然關於綜合所得稅執行業務所得部
      分，南區國稅局雖訂有書面審核純益率標準，惟該規定原
      屬機關內部規範及運作之行政規則，並非訂定各業別之所
      得額標準對外拘束納稅義務人，是信合美診所94年度列報
      該診所收入總額111,319,931元，費用總額89,055,944元
      ，全年所得額22,263,987元，南區國稅局原按書面審核作
      業要點予以書面審核，即非所得稅法第80條第3項前段規
      定之涵攝範圍，自無該條項規定之適用。就機關與納稅義
      務人間，基於稅捐法定及公平原則，仍應依行為時所得稅
      法第14條第1項第2類前段、中段及同法施行細則第13條規
      定辦理，是執行業務者應設置帳簿，詳細記載其業務收支
      項目，若其未能提供證明所得額之帳簿文據，稽徵機關自
      得照同業一般收費及費用標準核定其所得額。
（二）本件信合美診所原依南區國稅局書面審核作業要點規定純
      益率申報94年度全年所得額，南區國稅局亦依該要點規定
      就該診所94年度申報全年所得額先為書面審核，嗣依該要
      點第7點規定抽查審核，信合美診所本應將設立保存之帳
      簿憑證齊備供核，惟經該局嘉義市分局於96年10月3日以
      南區國稅嘉市二字第0960008299號及96年10月17日以南區
      國稅嘉市二字第0960008300號函請原告提示該診所94年度
      帳簿憑證供核，均未獲提供，該分局乃核定該診所收入總
      額111,319,931元，並依照財政部頒訂之費用標準核定費
      用總額80,153,761元，全年所得額31,166,170元，按原告
      合夥比例12.66％核定其執行業務所得3,945,637元，被告
      機關據以歸課原告94年度綜合所得稅均無不合。易言之，
      南區國稅局訂定上揭書面審核作業要點係為簡化稽徵作業
      ，推行便民服務，鼓勵執行業務者等誠實記帳、申報，以
      供徵納雙方共同遵守，達到便利徵繳作業之目的，且本件
      與一般公司行號之執行業務情形不同，故非謂祇要申報之
      純益率達到書面審核作業要點之標準，即可不問該執行業
      務者有無設置帳簿憑證，甚或可免受查帳，蓋若如此，反
      而失去鼓勵誠實申報之目的並違反租稅公平，原告容有誤
      解，自不足採。
（三）至97年4月3日司法院釋字第640號解釋乃針對財政部臺灣
      省北區國稅局於86年5月23日訂定之該局書面審核綜合所
      得稅執行業務者及補習班幼稚園托兒所簡化查核要點所為
      之釋示，且指稽徵機關「對申報之所得額在主管機關核定
      之各該業所得額之標準以上者，仍可實施抽查，再予個別
      查核認定，與所得稅法第80條第3項前段規定顯不相符，
      增加人民法律所規定之租稅程序上負擔，自有違憲法第19
      條租稅法律主義，應自本解釋公布之日起至遲1年內失效
      。」然南區國稅局之書面審核作業要點係依各該業訂定「
      書面審核標準純益率」（包括營業內淨利及營業外淨利）
      ，並非所得額標準為營業內淨利，概念並非一致，自無所
      得稅法第80條第3項規定之適用，與司法院釋字第640號解
      釋之情形有別，且該聲請釋憲原告依釋字第640號解釋向
      臺北高等行政法院提起再審之訴，亦經臺北高等行政法院
      97年度再字第55號判決駁回在案。退而言之，縱認南區國
      稅局訂定之書面審核作業要點所規定之純益率涵蓋所得額
      標準之性質，而應與財政部臺灣省北區國稅局於86年5月
      23日訂定之財政部臺灣省北區國稅局書面審核綜合所得稅
      執行業務者及補習班幼稚園托兒所簡化查核要點笫7點規
      定作相同解釋，惟本件被告機關處分作成之時間係在97年
      3月間，依照上開說明，仍在司法院釋字第640號解釋訂定
      之落日期間內，自難謂被告機關作成原處分違法。從而，
      原告援引司法院釋字第640號解釋，主張南區國稅局不得
      再對信合美診所調閱帳簿、文據及相關資料，祇能從該診
      所申報之純益率認定所得及被告機關據以歸課尚有違誤云
      云，洵非可採（高雄高等行政法院98年度訴字第4號判決
      參照）。
（四）綜上，原處分（復查決定）及訴願決定並無違誤，爰聲明
      求為判決駁回原告之訴。
四、兩造之爭點：
    本件原告合夥之信合美診所94年度綜合所得稅結算申報，其
    自行申報之所得額已達南區國稅局書面審核作業要點第3點
    規定之純益率，南區國稅局再依書面審核作業要點第7點抽
    查帳簿憑證，是否違反所得稅法第80條第3項、租稅法律主
    義及司法院釋字第640號解釋意旨？
五、經查：
（一）按「個人之綜合所得總額，以其全年下列各類所得合併計
      算之：第一類：．．．第二類︰執行業務所得︰凡執行業
      務者之業務或演技收入，減除業務所房租或折舊．．．直
      接必要費用後之餘額為所得額。」「（第1項）稽徵機關
      接到結算申報書後，應派員調查，核定其所得額及應納稅
      額。（第2項）前項調查，稽徵機關得視當地納稅義務人
      之多寡採分業抽樣調查方法，核定各該業所得額之標準。
      （第3項）納稅義務人申報之所得額如在前項規定標準以
      上，即以其原申報額為準，如不及前項規定標準者，應再
      個別調查核定之。」「（第1項）稽徵機關進行調查或復
      查時，納稅義務人應提示有關各種證明所得額之帳簿、文
      據；其未提示者，稽徵機關得依查得之資料或同業利潤標
      準，核定其所得額。（第2項）前項帳簿、文據，應由納
      稅義務人依稽徵機關規定時間，送交調查；其因特殊情形
      ，經納稅義務人申請，或稽徵機關認有必要，得派員就地
      調查。」又「（第2項）執行業務者未依法辦理結算申報
      ，或未依法設帳記載及保存憑證，或未能提供證明所得額
      之帳簿文據者，稽徵機關得照同業一般收費及費用標準核
      定其所得額。（第3項）前項收費及費用標準，由財政部
      各地區國稅局徵詢各該業同業公會意見擬訂，報請財政部
      核定之。」行為時所得稅法第14條第1項第2類前段、第80
      條第1至第3項、第83條第1項、第2項及同法施行細則第13
      條第2項、第3項分別定有明文。次按「執行業務者未依法
      辦理結算申報，或未依法設帳記載並保存憑證，或未能提
      供證明所得額之帳簿文據者，94年度應依核定收入總額按
      下列標準計算其必要費用：．．．十西醫師：(一)全民健康
      保險收入（含掛號費收入與保險對象依全民健康保險法第
      33條及第35條規定應自行負擔之費用）：78％。(二)非屬全
      民健康保險收入．．．2.醫療費用收入含藥費收入，依下
      列標準計算：．．．（）其他科別：43％。．．．(五)人
      壽保險公司給付之人壽保險檢查收入，減除35％必要費用
      。」為財政部95年4月7日台財稅字第09504513230號令頒
      94年度執行業務者費用標準所規定。末按「中央或地方機
      關就其職權上適用同一法律或命令發生見解歧異，本院依
      其聲請所為之統一解釋，除解釋文內另有明定者外，應自
      公布當日起發生效力。各機關處理引起歧見之案件及其同
      類案件，適用是項法令時，亦有其適用。」司法院釋字第
      188號解釋闡明在案。準此，如解釋文未定法令失效日期
      者，即隨解釋生效之當日起失其效力；倘解釋文內另定其
      失效日者，自應從其規定，申言之，該法令在解釋文所定
      期限屆滿前仍屬有效，並非立即失效，各機關處理引起歧
      見之案件及其同類案件，適用是項法令時，應受該解釋文
      所定失效期限之拘束（最高行政法院96年度判字第140號
      、95年度判字第2015號、94年度判字第1601號判決參照）
      。
（二）本件原告係嘉義市之信合美診所負責人，94年度綜合所得
      稅結算申報，列報取自該診所執行業務所得2,818,621元
      。信合美診所94年度營利事業所得稅申報，原列報收入總
      額111,319,931元，費用總額89,055,944元，全年所得額
      22,263,987元，經南區國稅局初查書面審核後從其申報數
      核定，嗣按該局書面審核作業要點進行抽查，因該診所未
      提示帳簿文據供核，乃重行按財政部頒定94年度執行業務
      者費用標準計算費用總額80,153,761元〔（全民健康保險
      收入73,621,355元＋部分負擔收入7,397,398元＋掛號費
      收入12,664,550元－免收掛號費收入1,369,500元）×78
      ％＋一般自費收入（18,722,134元＋109,345元）×43％
      ＋人壽保險檢查收入147,030元×35％〕，核定全年所得
      額31,166,170元，並按原告合夥比例12.66％計算執行業
      務所得為3,945,637元（以上見原處分卷第19至23頁及本
      院卷第56頁背面至58頁背面），通報被告機關歸戶核定94
      年度綜合所得總額4,336,566元，補徵稅額345,461元（原
      處分卷第43至50頁、本院卷第51至53頁背面）。原告不服
      ，主張其為信合美診所之合夥人，該診所94年度依南區國
      稅局書面審核作業要點第3點規定之純益率標準申報所得
      額，依所得稅法第80條第3項規定，納稅義務人申報之所
      得額如在稽徵機關核定各該業所得額標準以上，即以其原
      申報額為準，如不及規定標準者，應再個別調查核定之。
      亦即納稅義務人申報之所得額如在各該業所得額標準以上
      ，稽徵機關只能以原申報資料作為書面審查所得額的基準
      ，不可擅自以行政命令訂定查核程序，並調閱帳簿及文據
      等相關資料，南區國稅局依書面審核作業要點第7點抽查
      該診所帳簿，不僅不符合所得稅法規定，亦與憲法第19條
      租稅法律主義相牴觸，且違背司法院釋字第640號解釋意
      旨云云（原處分卷第54至56頁），申經被告機關復查決定
      以，查南區國稅局書面審核作業要點係為簡化稽徵作業，
      推行便民服務，鼓勵執行業務者、私人辦理補習班、托兒
      所、幼稚園及養護療養院所誠實記帳、申報所訂定，且適
      用該要點之案件，仍應依規定設帳記載並取得、給予及保
      存憑證。信合美診所既依該要點規定純益率申報94年度全
      年所得額，原核亦依該要點規定就該診所94年度申報全年
      所得額先為書面審核，嗣依該要點第7點規定抽查審核帳
      簿憑證，自無不合。另查南區國稅局進行所得額之查核時
      ，以96年10月3日南區國稅嘉市二字第0960008299號及96
      年10月17日南區國稅嘉市二字第0960008300號函請原告提
      示該診所94年度帳簿憑證（原處分卷第3、4頁），並未提
      示，是南區國稅局依前揭規定，核定該診所收入總額111,
      319,931元，費用總額80,153,761元，全年所得額31,166,
      170元，並按原告合夥比例12.66％計算，核定其執行業務
      所得3,945,637元，並無不合。至原告稱本件未依所得稅
      法第80條第3項規定核定，與憲法第19條租稅法律主義相
      牴觸，且違背司法院釋字第640號解釋意旨乙節，查司法
      院釋字第640號解釋係指稽徵機關「對申報之所得額在主
      管機關核定之各該業所得額之標準以上者，仍可實施抽查
      ，再予個別查核認定，與所得稅法第80條第3項前段規定
      顯不相符，增加人民法律所未規定之租稅程序上負擔，自
      有違憲法第19條租稅法律主義，應自本解釋公布之日起至
      遲1年內失效。」而南區國稅局書面審核作業要點係依各
      該業訂定書面審核標準純益率，該標準並非所得額標準，
      自無所得稅法第80條第3項規定之適用；又該解釋係於97
      年4月3日公布，是該局訂定之書面審核作業要點第7點於
      本件仍生效力，併予敘明等由，駁回其復查之申請。原告
      不服，提起訴願主張略以，信合美診所94年度既已依南區
      國稅局書面審核作業要點第3點規定之純益率標準20％申
      報所得額，依所得稅法第80條第3項規定，只能以原申報
      資料作為書面審查所得額的基準，不可擅自以行政命令訂
      定查核程序，並調閱帳簿、文據與相關資料，南區國稅局
      依書面審核作業要點第7點抽查該診所帳簿，違反憲法第
      19條規定及司法院釋字第640號解釋意旨等語。訴願決定
      以，司法院釋字第640號解釋係於97年4月3日公布，並已
      指明自該解釋公布之日起至遲1年內失效，南區國稅局訂
      定之書面審核作業要點第7點於本件仍生效力，本件信合
      美診所94年度申報之所得額為22,263,987元，純益率為20
      ％，已達該書面審核標準，原經南區國稅局依書面審核作
      業要點第3點規定之書面審核純益率標準從其申報數核定
      在案，嗣依該要點第7點規定抽查審核帳簿憑證，經以前
      開2函請原告提示該診所94年度帳簿憑證，惟迄未提供，
      揆諸首揭所得稅法及財政部94年度執行業務者費用標準規
      定，原處分據以核定系爭執行業務所得並無不合等情，駁
      回訴願。原告仍不服，遂執持前詞，提起本件行政訴訟。
（三）查財政部臺灣省北區國稅局86年5月23日訂定之「財政部
      臺灣省北區國稅局書面審核綜合所得稅執行業務者及補習
      班、幼稚園、托兒所簡化查核要點」（原處分卷第5頁）
      第1點至第3點及第7點分別規定：「為簡化稽徵業務，推
      行便民服務，鼓勵執行業務者及補習班、幼稚園、托兒所
      誠實記帳、申報，特訂定本要點。」「適用本簡化要點之
      案件需依法設帳記載，並如期辦理結算申報。」「凡符合
      下列簡化項目之一者，可適用本要點辦理。但對申報內容
      有重大疑問，仍得通知納稅義務人提示帳簿文據查核之。
      (一)申報或自行調整之純益率達前三年度核定平均純益率以
      上者．．．。(二)申報或自行調整之所得額佔業務收入比率
      達下列標準以上者．．．。」「適用書面審查案件每年得
      抽查百分之十，並就其帳簿文據等有關資料查核認定之。
      」該要點經司法院97年4月3日釋字第640號解釋指明：「
      中華民國52年1月29日修正公布之所得稅法第80條第3項前
      段所定，納稅義務人申報之所得額如在稽徵機關依同條第
      2項核定各該業所得額之標準以上者，即以其原申報額為
      準，係指以原申報資料作為進行書面審查所得額之基準，
      稽徵機關自不得逕以命令另訂查核程序，調閱帳簿、文據
      及有關資料，調查核定之。財政部臺灣省北區國稅局於86
      年5月23日訂定之財政部臺灣省北區國稅局書面審核綜合
      所得稅執行業務者及補習班幼稚園托兒所簡化查核要點笫
      7點：『適用書面審查案件每年得抽查百分之十，並就其
      帳簿文據等有關資料查核認定之。』對申報之所得額在主
      管機關核定之各該業所得額之標準以上者，仍可實施抽查
      ，再予個別查核認定，與所得稅法第80條第3項前段規定
      顯不相符，增加人民法律所未規定之租稅程序上負擔，自
      有違憲法第19條租稅法律主義，應自本解釋公布之日起至
      遲1年內失效。本院釋字第247號解釋應予補充」等語。是
      上開解釋文內已「對申報之所得額在主管機關核定之各該
      業所得額之標準以上者，仍可實施抽查，再予個別查核認
      定，與所得稅法第80條第3項前段規定顯不相符，增加人
      民法律所未規定之租稅程序上負擔，自有違憲法第19條租
      稅法律主義」另有「應自本解釋公布之日起至遲1年內失
      效」之規定。徵諸前揭司法院釋字第188號解釋意旨，各
      機關處理引起歧見之案件及其同類案件，適用是項法令時
      ，自應受該解釋文所定失效期限之拘束。次查「為簡化稽
      徵作業，推行便民服務，鼓勵執行業務者、私人辦理補習
      班、托兒所、幼稚園及養護療養院所誠實記帳、申報，特
      訂定本要點。」「適用本要點之案件，應依規定設帳記載
      並取得、給與及保存憑證，並依法辦理綜合所得稅結算申
      報及執行業務（其他）所得之損益申報，．．．。」「書
      面審核純益率標準：(一)執行業務者、補習班、托兒所、幼
      稚園及養護療養院所申報收入與本局核算收入均在300萬
      元以上之案件，其申報或自行調整純益率在下列標準以上
      者：．．．8.中、西醫師：20％，以加入健保者為限。．
      ．．。」「每年書面審核核定之案件，得抽查10％。抽查
      之案件，應依帳簿文據等相關資料核實認定所得額；如經
      2次調帳通知，業者逾期未提送，則逕按財政部頒訂之費
      用標準核定所得額。」為南區國稅局書面審核作業要點（
      原處分卷第10至12頁）第1點至第3點及第7點所規定。本
      件信合美診所94年度營利事業所得稅申報，原列報全年所
      得額為22,263,987元，純益率為20％，已達南區國稅局書
      面審核標準，經南區國稅局依書面審核作業要點第3點規
      定之書面審核純益率標準從其申報數核定在案，嗣南區國
      稅局依該要點第7點規定抽查審核帳簿憑證，經以96年10
      月3日南區國稅嘉市二字第0960008299號及96年10月17日
      南區國稅嘉市二字第0960008300號函請原告提示該診所94
      年度帳簿憑證，惟迄未提供，乃重行按財政部94年度執行
      業務者費用標準核定該診所收入總額111,319,931元，費
      用總額80,153,761元，全年所得額31,166,170元，並按原
      告合夥比例12.66％計算，計算其執行業務所得3,945,637
      元通報被告機關歸戶核定94年度綜合所得總額4,336,566
      元，補徵稅額345,461元（繳納期間：97年3月6日至97年3
      月15日-原處分卷第47、48、57頁），已如上述。揆諸司
      法院釋字第640號解釋係於97年4月3日公布，並已指明「
      對申報之所得額在主管機關核定之各該業所得額之標準以
      上者，仍可實施抽查，再予個別查核認定，與所得稅法第
      80條第3項前段規定顯不相符，增加人民法律所未規定之
      租稅程序上負擔，自有違憲法第19條租稅法律主義」，應
      自該解釋公布之日起至遲1年內失效之旨，顯見南區國稅
      局訂定之書面審核作業要點第7點於本件仍生效力，被告
      機關據以歸戶核定原告94年度系爭執行業務所得，於法並
      無不合。原告前開主張，尚非可採。
（四）綜上所述，本件原處分（復查決定）核無違誤，訴願決定
      予以維持，亦無不合，原告訴訟論旨均求予撤銷，難認有
      理由，應予駁回。又本件事證及適用之法令已明，兩造其
      餘主張，並不影響本件判決之結果，無庸論究，附此敘明
      。
六、據上論結，本件原告之訴為無理由，依行政訴訟法第195條
    第1項後段、第98條第1項前段，判決如主文。
中    華    民    國    98    年    9     月    8     日
                臺中高等行政法院第二庭
                          審判長法  官  胡  國  棟
                                法  官  林  金  本
                                法  官  林  秋  華
以上正本證明與原本無異。
如不服本判決，應於判決送達後20日內向本院提出上訴書狀，其
未表明上訴理由者，應於提起上訴後20日內向本院提出上訴理由
書（須依對造人數附具繕本）；如於本判決宣示或公告後送達前
提起上訴者，應於判決送達後20日內補提上訴理由書（須附繕本
）。未表明上訴理由者，逕以裁定駁回。
中    華    民    國    98    年     9    月    8    日
                                書記官  蔡  逸  媚


司法院資訊處製作；財團法人民間司法改革基金會備份。
